【裁判字號】    89,簡,51
【裁判日期】    900510
【裁判案由】    消防法
【裁判全文】
高雄高等行政法院簡易判決                           八十九年度簡字第五一號
    原      告  甲○○
    訴訟代理人  鄭貴子
                林惠美
                丘馥蓉
    被      告  高雄市政府
    代  表  人  乙○○市長
右當事人間因消防法事件，原告不服內政部中華民國八十九年八月十六日台八九內訴
字第八九０五０二一號訴願決定，提起行政訴訟。本院判決如左：
    主  文
原告之訴駁回。
訴訟費用由原告負擔。
    事  實
甲、事實概要：
    緣原告甲○○係高雄市○○區○○路二三八號豆腐店之負責人，被告於民國八十
    九年四月一日前往該豆腐店檢查，發現該店使用二百公斤裝液化石油氣鋼瓶，鋼
    瓶儲氣量之重量未符合ＣＮＳ二四四八「液化石油氣鋼瓶（瓶身）構造」規定，
    違反「公共危險物品及可燃性高壓氣體設置標準暨安全管理辦法」（以下稱管理
    辦法）第二十七條第三項規定，當場予以舉發，案經被告依消防法第十五條及第
    四十二條規定，以八十九年四月十三日消預字第一一七０五號處分書，予以裁處
    罰鍰新台幣（下同）三萬元。原告不服，提起訴願，亦遭決定駁回，遂提起本件
    行政訴訟。
乙、兩造聲明：
一、原告聲明：求為判決訴願決定及原處分均撤銷。
二、被告聲明：求為判決原告之訴駁回。
丙、兩造主張之理由：
一、原告起訴意旨略以：
（一）消防法第四十二條係針對儲存及分裝場所，為其法之規範對象，並非本案之鋼
      瓶本身為規範對象，也非屬餐廳之一般消費場所所用之法規，此法之規範對象
      為瓦斯製造及儲存之場所；然本案被處罰人所經營者並非「瓦斯儲存及分裝場
      所」，因此本於罪刑法定主義，自不得引以為處罰之依據。
（二）依管理辦法第二十五條第一項規定「可燃性高壓氣體容器之規格，準用第十七
      條第一項規定，再依第十七條第一項規定，公共危險物品之容器應符合國家標
      準，如無國家標準者，應適用有關機關所定或國際通用之規格。本件鋼瓶由美
      國進口，有經濟部輸入檢驗合格證書、經濟部商品檢驗局函、原廠檢驗報告書
      及通過美國交通部檢驗通過ＤＯＴ檢驗合格證書，原處分以未符合ＣＮＳ規定
      ，顯有未合。且其規格為國際通用規格，目前台灣未對此二百公斤鋼瓶規定國
      家標準，自應適用國際通用規格。
（三）綜上所述，原處分及訴願決定均有未合，請判決訴願決定及原處分均撤銷。
二、被告答辯意旨略以：
（一）查管理辦法第二十七條第一項規定係就液化石油氣販賣場所之儲氣量為之；第
      二項前段之規定係就家庭使用者而言，後段則就營業使用者為規定，所謂「營
      業使用者」係指於家庭或住戶以外，一般營利之場所。本案「高雄市○○區○
      ○路二三八號」豆腐店使用液化石油氣，係屬管理辦法第二十七條第二項規定
      之「營業使用者」。又依同條第三項規定：「前二項液化石油氣鋼瓶儲氣量之
      重量，應符合ＣＮＳ二四四八『液化石油氣鋼瓶（瓶身）構造』規定」，而Ｃ
      ＮＳ二四四八「液化石油氣鋼瓶（瓶身）構造」規定─液化石油氣鋼瓶灌裝內
      容物之重量可分為二公斤、四公斤、十公斤、十六公斤、二十公斤、五十公斤
      等六種，則原告豆腐店所使用之液化石油氣鋼瓶儲氣量之重量為二百公斤，顯
      然違反上揭規定。
（二）消防法第四十二條係同法第十五條規定之罰則，依據第十五條第二項：「公共
      危險物品及可燃性高壓氣體之儲存、處理及搬運之安全管理辦法，由中央主管
      機關會同由中央目的事業主管機關訂之」，內政部據以訂定本辦法，其內容非
      僅規範販賣液化石油氣場所儲存及分裝場所，亦及於一般之營業場所。實則液
      化石油氣之安全管理，應不分儲存場所之營業性質，而應著重於實質之危險性
      。是以前揭管理辦法第二十七條針對一般家庭、一般營業場所、液化石油氣販
      賣場所分別規定其儲氣量。就法律適用而言，管理辦法中有關液化石油氣之規
      定（第二十七條至第三十四條），係屬特別規定，應優先適用，始符法律適用
      之原則；且管理辦法第二十七條第三項規定對於液化石油氣鋼瓶瓶身構造之限
      制，並未將第二項之一般營業場所排除，所以一般營業場所使用之液化石油氣
      鋼瓶，仍受管理辦法第二十七條第三項之規範，原告雖謂渠所使用之鋼瓶係美
      國進口，為國際通用規格，實與此無涉。因此原告辯稱渠使用二百公斤鋼瓶並
      未違法顯然不成立。
（三）管理辦法第二十七條所以對於液化石油氣販賣場所（一二八公斤）、一般營利
      事業場所（八０公斤）及家庭使用（四０公斤）分別規定儲存量之限制及所使
      用容器種類，乃是有鑒於液化石油氣之理化性質之危險性，為確保場所及使用
      之安全，避免於液化石油氣不慎外洩時增加救災困難，而造成區域危險性，甚
      且釀成重大災害，所以對於其儲存量及所使用容器應嚴格管制。然若允許於一
      般營業場所使用二百公斤裝之液化石油氣鋼瓶，則管理辦法第二十七條之規定
      不啻成為具文，當非管理辦法之立法本旨，是故被告以原告違反管理辦法第二
      十七條第三項規定舉發裁處，並無不合。
（四）綜上所述，原告於高雄市○○區○○路二三八號豆腐店內使用二百公斤裝液化
      石油氣鋼瓶，事證明確，被告依法裁處罰鍰三萬元，並無不合，原告之訴顯無
      理由，請判決駁回。
    理  由
一、按消防法第十五條規定：「公共危險物品及可燃性高壓氣體應依其容器、裝載及
    搬運方法進行安全搬運；達管制量時應在製造、儲存或處理場所以安全方法進行
    儲存或處理。前項公共危險物品及可燃性高壓氣體之範圍及分類，製造、儲存或
    處理場所之位置、構造及設備之設置標準，儲存、處理及搬運之安全管理辦法，
    由中央主管機關會同中央目的事業主管機關定之。但公共危險物品及可燃性高壓
    氣體之製造、儲存、處理或搬運，中央目的事業主管機關另訂有安全管理規定者
    ，依其規定辦理。」，而管理辦法係中央目的事業主管機關內政部消防署依據上
    開消防法第十五條第二項規定之授權訂定，此觀管理辦法第一條規定即明。又供
    販賣場所、家庭使用者、營業使用之液化石油氣鋼瓶儲氣量之重量應符合ＣＮＳ
    二四四八「液化石油氣鋼瓶（瓶身）構造」規定，管理辦法第二十七條第三項定
    有明文。又ＣＮＳ二四四八液化石油氣鋼瓶（瓶身）構造規定，明定液化石油氣
    鋼瓶儲氣量之重量可分為二公斤裝、四公斤、十公斤、十六公斤、二十公斤及五
    十公斤等六種。又「第十五條所定公共危險物品及可燃性高氣體之製造、儲存或
    處理場所，其位置、構造及設備未符合設置標準，或儲存、處理及搬運未符合安
    全管理規定者，處其管理權人或行為人新台幣二萬元以上十萬元以下罰鍰；經處
    罰鍰後仍不改善者，得連續處罰，並得予以三十日以下停業或停止其使用之處分
    。」消防法第四十二條亦定有明文。再「液化石油氣販賣場所儲放之液化石油氣
    ，總儲氣量不得超過一二八公斤。液化石油氣備用量，供家庭使用者，不得超過
    四十公斤；供營業使用者，不得超過八十公斤。前二項液化石油氣鋼瓶儲氣量之
    重量，應符合ＣＮＳ二四四八「液化石油氣鋼瓶（瓶身）構造」規定」，為管理
    辦法第二十七條所明定。
二、經查，本件原告係高雄市○○區○○路二三八號豆腐店之負責人，且該豆腐店經
    被告於八十九年四月一日派員檢查結果，發現該店使用二百公斤裝液化石油氣鋼
    瓶之事實，為原告所不爭執，復有照片、舉發違反消防法案件通知書附於原處分
    卷可稽。又管理辦法第二十七條第三項規定「前二項液化石油氣鋼瓶儲氣量之重
    量，應符合ＣＮＳ二四四八『液化石油氣鋼瓶（瓶身）構造』規定」，而ＣＮＳ
    二四四八「液化石油氣鋼瓶（瓶身）構造」規定，液化石油氣鋼瓶灌裝內容物之
    重量可分為二公斤、四公斤、十公斤、十六公斤、二十公斤、五十公斤等六種，
    原告豆腐店營業場所使用之液化石油氣鋼瓶儲氣量之重量為二百公斤，顯違上開
    規定。至原告辯稱其所使用之鋼瓶係美國進口，固提出經濟部輸入檢驗合格證書
    、經濟部商品檢驗局函、原廠檢驗報告書及通過美國交通部檢驗通過ＤＯＴ檢驗
    合格證書為證，然可燃性高壓氣體主管機關為內政部消防署，非經濟部商品檢驗
    局，故可燃性高壓氣體之管制自應適用主管機關為內政部消防署所依據之法令，
    本件之認事用法，並無違誤。原告上開主張，要無可採。
三、至原告另稱消防法第四十二條係針對儲存及分裝場所之對象，為其法之規範對象
    ，並非本案之鋼瓶本身為規範對象，也非屬餐廳之一般消費場所所用之法規，此
    法之規範對象為瓦斯製造及儲存之場所，本案被處罰人所經營者並非「瓦斯儲存
    及分裝場所」云云；然消防法第四十二條係以未符合同法第十五條所為處罰之規
    定，而管理辦法係中央目的事業主管機關內政部消防署依據上開消防法第十五條
    第二項規定之授權訂定，因此管理辦法第二十七條第二項對家庭、營業使用者作
    規範，且同條第三項規定應符合ＣＮＳ二四四八「液化石油氣鋼瓶（瓶身）構造
    」規定，原告使用二百公斤裝液化石油氣鋼瓶之事實，如前所述，是所辯非處罰
    之對象，即有誤會，委無可採。
四、綜上所述，本件原告違反管理辦法第二十七條第三項規定至明，從而被告依消防
    法第十五條及第四十二條規定，裁處三萬元罰鍰，並無不合，訴願決定亦予以維
    持，核無違誤。原告起訴意旨，為無理由，應予駁回，並不經言詞辯論為之。
據上論結，本件原告之訴為無理由，依行政訴訟法第二百三十三條第一項、第一百九
十五條第一項後段、第九十八條第三項前段判決如主文。
中      華      民      國     九十     年      五      月      十      日
                               高雄高等行政法院第三庭
                                           法      官    戴 見 草
右為正本係照原本作成。
如不服本判決，應於送達後二十日內，向本院提出上訴狀並表明上訴理由，如於本判
決宣示後送達前提起上訴者，應於判決送達後二十日內補提上訴理由書（須按他造當
事人人數附繕本）。
提起上訴應預繳送達用雙掛號郵票七份（每份三十四元）。
中      華      民      國     九十     年      五      月      十      日
                                           法院書記官    藍 慶 道
附註：
行政訴訟法第二百三十五條（第一項、第二項）：
對於適用簡易程序之裁判提起上訴或抗告，須經最高行政法院之許可。
前項許可，以訴訟事件所涉及之法律見解具有原則性者為限。


司法院資訊處製作；財團法人民間司法改革基金會備份。
